【裁判字號】    92,交聲,1021
【裁判日期】    921225
【裁判案由】    違反道路交通管理處罰條例聲明異議
【裁判全文】
臺灣士林地方法院交通事件裁定                  九十二年度交聲字第一二一號
    原處分機關  臺北巿交通事件裁決所
    異 議人 即
    受 處分 人  甲○○
右列受處分人因違反道路交通管理處罰條例案件，對於臺北市交通事件裁決所於民國
九十一年九月二十三日所為之處分（原處分案號：北市裁三字第裁二二—一Ａ000
0000號）聲明異議，本院裁定如左：
    主  文
原處份撤銷。
甲○○於身心障礙專用停車位違規停車，處罰鍰新台幣壹仟貳佰元。
    理  由
一、按交通法庭認為聲明異議有理由，或聲明異議雖無理由而原處分不當或違法者，
    應以裁定將原處分經聲明異議部分撤銷，並自為裁定。道路交通案件處理辦法第
    二十條定有明文；又按汽車駕駛人停車時，於身心障礙專用停車位違規停車者，
    處新台幣六百元以上一千二百以下罰鍰，道路交通管理處罰條例第五十六條第一
    項第十款亦有明定；又違反道路交通管理事件統一裁罰基準表規定：於身心障礙
    專用停車位違規停車者，處新台幣一千二百元罰鍰。
二、原處分意旨略以：受處分人即異議人甲○○於民國（下同）九十二年九月三日下
    午一時十八分許，在臺北市府前地下停車場停放車牌號碼ＥＣ─四九九九號自小
    客車被台北市停車管理處舉發「停車方式不依規定」違規，依違反道路交通管理
    處罰條例第五十六條第一項第九款規定，處罰鍰新台幣六百元整。（經查該車當
    時並沒有黏貼身心障礙者專用停車證於汽車擋風玻璃明顯處供現場查證，原依違
    反道路交通管理處罰條例第五十六條第一項第十款規定裁處，惟考量異議人為身
    心障礙朋友，乃從寬改依道路交通管理處罰條例第五十六條第一項第九款規定裁
    處）
三、異議意旨略以：異議人即受處分人甲○○，於九十二年九月三日下午一時十八分
    許，在臺北市府前地下停車場停放車牌號碼ＥＣ─四九九九號自小客車，雖未黏
    貼身心障礙者專用停車證於汽車擋風玻璃明顯處供現場查證，然異議人為身心障
    礙人士並領有身心障礙手冊，依法應有將其所有之車輛停放於身心障礙專用停車
    位之權利，且停車位置為市政府之「公有地下停車場」，依法應不得適用道路交
    通管理處罰條例之相關規定，原處分機關竟以違反道路交通管理處罰條例第五十
    六條第一項第十款之「於身心障礙專用停車位違規停車」規定處罰，經受處分人
    申訴，交通裁決所乃改依同條例第五十六條第一項第九款之「停車方式不依規定
    」為較輕之處罰，然受處分人並未有「停車方式不依規定」之違規事實，故請求
    撤銷原處分。
四、經查：
（一）受處分人固不否認於前開時、地停放前開自小客車且未黏貼身心障礙者專用停
      車證於汽車擋風玻璃明顯處供現場查證之事實，惟舉發機關舉發違規之行為乃
      道路交通管理處罰條例第五十六條第一項第十款之「於身心障礙停車位違規停
      車」，並未舉發同條例第五十六條第一項第九款之「停車方式不依規定」之違
      規行為，原處分機關自不得就未舉發之違規行為逕行裁處。是本件「停車方式
      不依規定」之違規行為，既無合法舉發，與未舉發無異，既無舉發，原處分機
      關即無從加以裁罰，是以原處分機關逕以不合法之舉發認受處分人違反道路交
      通管理處罰條例第五十六條第一項第九款之規定裁處受處分人罰鍰六百元，於
      法尚有未洽。
（二）次查，本件受處分人停放車輛之位置雖位於「公有地下停車場」，然依道路交
      通管理處罰條例第三條第十款規定：「停車」係「指車輛停放於道路兩側或停
      車場所，而不立即行駛者。」，即該條例對於違規停車之處罰，並不限於道路
      邊之停車甚明，異議人認為於「公有地下停車場」之違規停車不適用道路交通
      管理處罰條例之相關規定，尚有誤解，先予敘明。
（三）再查，受處分人僅能提出殘障手冊證明其為身心障礙者，且異議意旨認為僅憑
      殘障手冊即具有將車輛停放於身心障礙者專用停車位之資格乙情，顯見其並未
      申領身心障礙者專用停車位識別證，其違規之事實甚為明確。按內政部依據身
      心障礙者保護法第四十八條第二項規定所頒訂之身心障礙者專用停車位設置管
      理辦法，其意旨在規範身心障礙者專用停車位使用之相關規定，為保護身心障
      礙者之權益，身心障礙者自應依規定使用專用停車位；而依身心障礙者專用停
      車位設置管理辦法第九條規定：「使用身心障礙者專用停車位者，應將專用停
      車識別證置於汽車擋風玻璃明顯處或黏貼於機車車首，以供查核驗證」，是身
      心障礙者領有身心障礙者手冊，僅為申請核發專用停車位識別證要件之一，不
      得作為專用停車位之停車證明，以防他人冒用身心障礙者身份占用其等專用停
      車位，且身心障礙專用停車位識別證之設置與違規處罰之意旨，非但在於稽查
      之方便，且攸關此種停車位數額與空間之規劃，期能落實對於全體身心障礙者
      之保護。是受處分人雖持有身心障礙手冊，然未依規定申請身心障礙者專用停
      車證，並於使用身心障礙者專用停車位時，將之置於汽車擋風玻璃明顯處，以
      供查核驗證，即屬違反道路交通管理處罰條例第五十六條第一項第十款之規定
      。
    本件受處分人之異議雖無理由，惟原處分既有不當，自應由本院將原處分撤銷，
    並依道路交通管理處罰條例第五十六條第一項第十款、第三項之規定，就受處分
    人之違規行為裁處受處分人罰鍰一千二百元，以資適法。
五、據上論斷，應依道路交通案件處理辦法第二十條前段，裁定如主文。
中      華      民      國    九十二    年     十二     月     二十五  日
                                  臺灣士林地方法院交通法庭
                                      法  官  楊  迺  伶
右正本證明與原本無異。
如不服本裁定，應於裁定送達後五日內向本院提出抗告狀。
                                      書記官  夏  珍  珍
中      華      民      國    九十二    年     十二     月     二十九  日


司法院資訊處製作；財團法人民間司法改革基金會備份。
